臺灣士林地方法院行政訴訟判決　
111年度交字第122號
原      告  侞億有限公司

法定代理人  吳培瑞  

被      告  新北市政府交通事件裁決處
                      
代  表  人  李忠台    住同上
訴訟代理人  黃曉妍律師
上列當事人間交通裁決事件，原告不服被告民國111年6月9日新
北裁催字第48-ZIA137217號裁決，提起行政訴訟，本院判決如下
：
    主  文
原告之訴駁回。
訴訟費用新臺幣參佰元由原告負擔。　　
    事實及理由
壹、程序事項：
　　本件原告因不服被告於民國111年6月9日以新北裁催字第48-
    ZIA137217號違反道路交通管理事件裁決書（下稱原處分）
    ，裁處其罰鍰新臺幣（下同）4,000元，提起行政訴訟，依
    行政訴訟法第237條之1規定，應適用交通裁決事件訴訟程序
    ，本院並依同法第237條之7規定，爰不經言詞辯論，逕為判
    決。
貳、實體事項：
一、爭訟概要：
　　內政部警政署國道公路警察局第九公路警察大隊（下稱舉發
    機關）七堵分隊員警查證後，認民眾於110年11月11日檢具
    違規證據資料檢舉，原告所有車牌號碼000-0000號自用小貨
    車（下稱系爭貨車），於110年11月9日17時38分許，行經國
    道三號南向11.5公里時（系爭路段），有「行駛高速公路違
    規使用路肩」之違規事實屬實，而於110年12月13日填製內
    政部警政署國道公路警察局國道警交字第ZIA137217號舉發
    違反道路交通管理事件通知單（下稱舉發通知單）予以舉發
    車主即原告，並記載應到案日期為111年1月27日前。原告於
    111年1月12日向被告陳述意見，經舉發機關函復違規事實屬
    實，被告遂於111年3月15日（嗣更新為111年6月9日，見本
    院卷第83頁）作成原處分，並更新應到案日期為同年4月1日
    ，依道路交通管理處罰條例第33條第1項第9款規定，裁處其
    罰鍰4,000元（原裁處其罰鍰4,000元，記違規點數1點，嗣
    經被告重新審查後撤銷記點處分，見本院卷第46、69、83頁
    ）。原告不服，故提起本件行政訴訟。
二、原告起訴主張：
㈠、系爭貨車於前揭時、地轉國道三號時，在右道縮減的虛線區
    間遭檢舉，此路段右道縮減之距離大約150至200公尺，原先
    未注意到右道縮減，於發現後即駛回主道，沒有使用路肩之
    意圖，全程大約2秒，採證照片5、6、7號照片即可證明，且
    被告處亦有採證影片可資證明等語。（見本院卷第9頁）
㈡、並聲明：１、原處分撤銷。２、訴訟費用由被告負擔。
三、被告答辯略以：
㈠、高速公路路肩主要目的係提供緊急避難、救援車輛通行及主
    線車流安全側向淨距等，除道路主管機關公告開放外，一般
    正常情況僅供緊急使用，參酌道路交通部高速通路局網站公
    布之國道實施開放路肩措施路段及時段一覽表，本件案址國
    道三號南向11.5公里處路肩，於每日7時至10時開放行駛，
    本件違規時間為17時38分，顯非旨揭路肩開放時段，應回歸
    高速公路及快速公路交通管制規則第9條規定，除遇緊急狀
    況外不得駕車行駛於路肩，而自檢舉影像（附件一「影像48
    秒處.MP4」）以觀，畫面時間17：38：55至17：39：00，路
    面出現車道縮減標線，用以提醒用路人前方車道縮減，指引
    其匯進鄰近車道，原告後方車輛均依循該標線提前向左變換
    車道匯進中外車道，然系爭貨車仍繼續行駛於最外側車道，
    於17：39：00至17：39：05，系爭貨車右側車身跨越路面邊
    線進入路肩範圍，隨後以右側車身進入路肩、左側車身位外
    側車道之勢，持續行駛在路面邊緣上，核其行為確有「行駛
    高速公路違規使用路肩」之違規屬實，被告依道路交通管理
    處罰條例第33條第1項第9款，據以裁罰處分應無不當。再者
    ，原告為系爭貨車之登記所有人，有汽車車籍查詢資料為憑
    ，其對上述規定應知之甚詳，並應確實遵守，本件又未辦理
    歸責，被告以原告為受處分人，處分應無違誤。綜上，被告
    依法裁處，應無違誤。（見本院卷第47-48頁）
㈡、並聲明：１、原告之訴駁回。２、訴訟費用由原告負擔。
四、本院之判斷：
㈠、按「汽車行駛於高速公路、快速公路或設站管制之道路，不
    遵使用限制、禁止、行車管制及管理事項之管制規則而有下
    列行為者，處汽車駕駛人新臺幣三千元以上六千元以下罰鍰
    ：…九、未依規定使用路肩。」，道路交通管理處罰條例第3
    3條第1項第9款。又按「汽車行駛於高速公路、快速公路或
    設站管制之道路，應遵守其管制之規定。」，道路交通安全
    規則第105條亦有明文。且按「（第1項）車道縮減標線，用
    以指示前方車道縮減，指引匯入鄰近車道。（第2項）設於
    同向多車道路寬縮減路段將近處，以白色箭頭劃設於車道上
    。視需要每隔三十公尺至五十公尺設置一處。」，道路交通
    標誌標線號誌設置規則第188條之1第1、2項亦有明文。再依
    道路交通管理處罰條例第33條第6項授權訂定之高速公路及
    快速公路交通管制規則第9條第1項第2款、第19條第3項規定
    ：「汽車行駛高速公路及快速公路，不得有下列行為：…二
    、在路肩上行駛，或利用路肩超越前車。」、「為維護高速
    公路及快速公路交通安全與暢通，高速公路及快速公路管理
    機關或警察機關於必要時，得發布命令，指定時段於高速公
    路及快速公路特定匝道或路段之車道、路肩，禁止、限制或
    開放車輛通行。」。另按「對於違反本條例之行為者，民眾
    得敘明違規事實或檢具違規證據資料，向公路主管或警察機
    關檢舉，經查證屬實者，應即舉發。但行為終了日起逾七日
    之檢舉，不予舉發。」，行為時道路交通管理處罰條例第7
    條之1定有明文。
㈡、經查，原告所有系爭貨車，於上揭時、地，有「行駛高速公
    路違規使用路肩」事實等情，有檢舉明細、舉發通知單（本
    件違規時間110年11月9日，檢舉日期為110年11月11日，合
    於行為時道路交通管理處罰條例第7條之1之規定）、舉發機
    關111年2月17日國道警九交字第1119700216號函、111年5月
    4日國道警九交字第1119003125號函暨所附國道實施開放路
    肩措施路段及時段一覽表、111年6月24日國道警九交字第11
    10402321號函、汽車車籍查詢資料等件附卷可稽（見本院卷
    第55-57、67-68、73-81、87頁）。
㈢、經本院當庭勘驗民眾提供之行車記錄器影像檔畫面，勘驗結
    果為（見本院卷第118頁勘驗筆錄）：檔案名稱：影像48秒
    處.MP4，影片長度1分5秒，有聲音，擷取畫面1至10略述：
１、錄影畫面一開始左上角顯示時間為西元2021年11月9日，影像
    時間17：38：10（此為錄影畫面所示時間，下同）至17：38
    ：52，可看見當時天氣晴，柏油路面濕潤，有聲音。系爭貨
    車（如紅色圓框所示）行駛於檢舉人車輛後方，其車牌號碼
    為BKL-7719號（見擷取畫面1至3）。
２、於17：38：59至17：39：00，可看見系爭貨車（如紅色圓框
    所示）向右跨越白實線，行駛於路肩（見擷取畫面4、5）。
　　於17：39：01至17：39：04，可看見系爭貨車（如紅色圓框
    所示）行駛於路肩並啟動左方向燈，向左變換車道（見擷取
    畫面6至8）。
３、於17：39：06至17：39：09，可看見系爭貨車（如紅色圓框
    所示）行駛於檢舉人車輛後方車道，嗣向左變換車道（見擷
    取畫面9、10）。
㈣、如爭訟概要欄之事實及系爭路段為國道高速公路，於前揭時
    段非路肩開放時段（每日7時至10時），為兩造所未爭執，
    而就前開內容以觀，系爭車輛於行駛時，其車體之絕大部分
    業已進入路肩（見本院卷第105頁照片），若此時有人有需
    使用路肩，將勢必被系爭貨車所影響，難謂其並非行駛於路
    肩。　
㈤、況用路人本有隨時注意路況、標線、標誌之義務，該處縱如
    原告所述為減縮車道處，原告本有注意該縮車道之義務，若
    有減縮導致原告行駛於路肩，原告仍屬過失違反行政法上之
    義務，依據行政罰法第7條第1項規定違反行政法上義務之行
    為非出於故意或過失者，不予處罰之反面解釋，原告仍屬過
    失而違反處罰條例之規定，仍須予以處罰。
㈥、另原告主張其已經習慣這樣開，如果要使用路肩就不會回到
    主線道等語。然原告此一主張僅能說明其為何當日行駛於路
    肩，而此一使用路肩之定義，解釋上僅需有於路肩為駕駛行
    為即該當使用路肩。原告將使用路肩需有目的性與是否使用
    路肩為相同解釋，難謂可採。
六、綜上所述，原告行為該當道路交通管理處罰條例第33條第1
    項第9款汽車行駛於高速公路未依規定使用路肩之規定，經
    核即屬於法有據，原處分並無違誤。原告訴請撤銷原處分為
    無理由，應予駁回。
七、本件判決基礎已臻明確，兩造其餘之攻擊防禦方法及訴訟資
    料經本院審酌後，核與判決結果不生影響，無逐一論述之必
    要，附予敘明。
八、本件第一審裁判費為300元，應由敗訴之原告負擔，爰確定
    第一審訴訟費用額如主文第2項所示。
九、據上論結，本件原告之訴為無理由，依行政訴訟法第98條第
    1項前段、第236條、第237條之7、第237條之8第1項、第237
    條之9第1項，判決如主文。
中　　華　　民　　國　　111 　年　　9 　　月　　27　　日
                  行政訴訟庭  法  官  唐一强
以上為正本係照原本作成。
如不服本判決，應於判決送達後20日內，向本院提出上訴狀並表
明上訴理由（原判決所違背之法令及其具體內容或依訴訟資料可
認為原判決有違背法令之具體事實），其未載明上訴理由者，應
於提出上訴後20日內向本院補提理由書（上訴狀及上訴理由書均
須按他造人數附繕本，如未按期補提上訴理由書，則逕予駁回上
訴），並應繳納上訴裁判費新臺幣750元。
中　　華　　民　　國　　111 　年　　9 　　月　　27　　日
                              書記官  鍾堯任